臺灣高雄地方法院刑事判決　　　　　　　　　　　　　九十年度訴字第二五九七號
　　公　訴　人　臺灣高雄地方法院檢察署檢察官
　　被　　　告　甲○○
　　指定辯護人　本院公設辯護人　丁○○
右列被告因強盜案件，經檢察官提起公訴（九十年度偵字第一七四六八號），本院判
決如左：
    主  文
甲○○共同變造特種文書，足以生損害於公眾及他人，處有期徒刑參月；變造之乙○○之中華民國國民身分證上之「甲○○」照片壹張沒收。又意圖為自己不法之所有，
搶奪他人之動產，未遂，因脫免逮捕，而當場施以強暴，處有期徒刑貳年。應執行有
期徒刑貳年貳月；變造之乙○○之中華民國國民身分證上之「甲○○」照片壹張沒收
。
    事  實
一、甲○○前於民國八十四年間因犯贓物及違反麻醉藥品管理條例案件等罪，經本院
    於八十四年十月十二日以八十四年易字第三九六三號判處應執行有期徒刑八月確
    定，並於八十五年三月十八日執行完畢（執行期滿迄今已逾五年，故不構成累犯
    ），又於九十年間，因違反毒品危害防制條例案件，經本院以九十年度訴字第一
    六八七號判處有期徒刑十一月，經上訴於台灣高等法院高雄分院（九十年上訴字
    第一七八八號）於九十年十一月三十日撤回上訴確定（現尚未開始執行）。竟不
    知悛悔正當做人做事，因另案通緝中，為掩飾其通緝之身分，而逃避查緝，竟與
    年籍、真實姓名、住居所均不詳綽號「阿呆」之成年男子，共同基於變造以供行
    使之犯意，於九十年七至八月間，在高雄縣五甲路附近之遊藝場內，將其照片一
    張及新台幣五千元為代價交予綽號「阿呆」者，由綽號「阿呆」者在高雄市境內
    某處，將乙○○於九十年八月二十八日二十九日間在不詳處所遭不詳人士所竊取
    之身分證（甲○○不知係贓物）上之相片撕除換貼成甲○○之照片，而變造乙○○之身分證，足以生損害於乙○○本人及戶政機關戶籍管理之真正，尚未及行使
    即遭警查獲，並扣得變造之乙○○身分證一張。
二、甲○○復另行起意圖為自己不法之所有之犯意，於九十年九月十六日二十三時十
    分許，行經高雄市新興區○○○路一二四號前，因張福順所有現由張美惠及丙○○所使用之車號ＸＬＴ—二九三號重型機車一台停於路旁，機車鑰匙已插在鑰匙
    孔上，而丙○○於前開機車旁等待在於店內收拾之張美惠欲一同回家，見丙○○
    不備之際，即騎上前開車號之機車後，丙○○見狀即大聲詢問甲○○欲作何事，
    甲○○並發動機車欲準備離去，丙○○立即向前拉住機車車頭欲阻止甲○○離開
    ，詎甲○○為脫免逮捕，竟仍發動機車加速騎乘，欲擺脫丙○○之阻止而拖行丙○○，而對丙○○施以強暴，因丙○○沿路呼救，林啟文騎乘至高雄市新興區○○○路一三一號前，幸有路人及警員聞聲趕來適時阻止，致甲○○行車不穩而人
    車倒地，致未搶得前開機車，而為警逮捕。
三、案經高雄市政府警察局新興分局報請台灣高雄地方法院檢察署檢察官偵查起訴。
    理  由
壹、有關變造特種文書罪部分：
    右開事實欄第一項所載事實，業據被告甲○○坦承因犯案於通緝中，而於前開時
    、地向姓名、年籍不詳綽號「阿呆」之友人交付個人之相片一張及五千元之代價
    ，共同變造被害人「乙○○」之身分證，預備為警臨檢攔查時使用等情不諱，核
    與證人即被害人乙○○在庭證述：伊之皮包於九十年八月底遭竊，被告所持有之
    身分證除相片並非伊本人外，其餘之年籍等資料均為伊之資料無誤等語之情節相
    符，並有變造之「乙○○」身分證一張扣案可佐，有扣押物品目錄表一紙附卷可
    憑，且前開所扣得之「乙○○」身分證經送請鑑驗，結果亦認「乙○○」國民身
    分證上發現有纖維彩絲及水印，判該國民身分證係為真實，另照片欄處發現有切
    割痕跡，判係有變造之虞，有內政部警政署刑事警察局鑑驗通知書九十年十一月
    十九日刑鑑字第二一三七四一號鑑驗通知書檢附之鑑證資料二份在卷可稽，被告
    前開自白核與事實相符，是被告變造被害人乙○○之身分足以生損害於乙○○本
    人及戶政機關對戶籍管理之正確性發生損害，情極明確。
貳、有關準強盜罪部分：
  一、訊據被告僅坦承因見停於路旁之機車鑰匙未取下，為供己騎乘使用，即騎上車
      離開等情，為矢口否認有何強盜前開犯行，辯稱：當時並無任何人攔阻伊，亦
      未拖行被害人丙○○，於警局中所述並不實在，因警察有恐嚇伊，要伊照著筆
      錄唸，在偵查中所述亦不實在，因伊是按照警局中所述之內容講，且伊當時有
      吃藥神智不清云云。
  二、經查：
    （一）右開有關被告搶奪被害人丙○○所使用之機車後，並為脫免逮捕及防護贓
          物而對被害人丙○○施以強暴行為等情，有證人即被害人丙○○證稱：於
          九十年九月十六日二十三時許，伊在高雄市○○○路一二四號前即伊姊姊
          任職之服飾店門前，即伊所停放機車旁等伊姊姊下班時，突然有一名穿著
          白色上衣之男子即被告由另一名友人騎乘機車載過來，被告一下車即坐上
          伊之機車，並發動機車要騎走，伊當時即大聲問被告作何事並上前擋在機
          車車頭處欲阻止被告離開，被告仍發動機車要騎走，伊即抱著車頭而被拖
          行，拖行約十至十五公尺左右，因伊不斷呼救，且伊姊姊在後面追，至大
          同一路一三一號前，伊與被告二人均連同機車跌倒，被告本要逃跑，剛好
          有員警過來而逮捕被告等語甚詳（見警卷第三頁及其背面調查筆錄、偵查
          卷第十九頁背面至第二十頁訊問筆錄，及本院九十年十一月二十日訊問筆
          錄），復有現場目擊證人張美惠證述：於九十年九月十六日二十三時許，
          伊正在高雄市新興區○○○路一二四號「扣子服飾店」內與客人談話，伊
          妹妹即被害人丙○○正在店門外等伊，突然聽見丙○○大叫一聲，伊即跑
          出去，見丙○○抱住機車車頭，而被告則騎著伊之機車加速騎走，伊妹妹
丙○○則遭被告騎著機車拖著跑，伊一直拖到大同一路一三一號前，即有
          見義勇為之路人及警察一同圍捕被告等語明確（見警卷第四頁及其背面調
          查筆錄，及偵查卷第十九頁背面訊問筆錄），及證人為目擊之員警謝迺夫
          亦證稱：伊當時是剛好經過，見被害人丙○○跨在機車前，而被告一直加
          油拖行被害人丙○○，且被害人丙○○大喊搶劫，伊即向前制止，被告即
          失控倒地而對之逮捕等語甚詳（見偵查卷第二十頁訊問筆錄）。另有證人
          謝迺夫於九十年九月十六日所陳之報告書、扣押物品目錄表及贓物認領保
          管收據各一份附卷足憑。
    （二）雖被告嗣於本院調查時改稱警訊所述不實在，因遭警察恐嚇及當時吃藥精
          神不好云云，惟證人丙○○證稱：伊亦於警局中作筆錄，當時並無任何人
          恐嚇被告等語明確，且被告先於九十年九月十七日內勤檢察官偵查時不但
          未表示遭警恐嚇刑求之情，於檢察官訊問時，分別陳稱：「（問：警訊時
          在？）實在。（問：丙○○抱住機車車頭？）他是抓住我脖子。（問：被
          害人抓住你時你為何還不停車？）我為了逃走。（問：知否對方被你車子
          拖行會受傷？）知道。（問：警訊是本於你自由意志所說實在？〈告以詳
          細要旨〉實在」等語（見偵查卷第十頁背面訊問筆錄），復於九十年十月
          十六日由承辦檢察官調查時仍自陳稱：：「（問：九十年九月十六日二十
          三時十分許，在大同一路一二四號前搶奪張美惠重型機車否？）是。我是
          要搶他機車（問：張女抓住機車頭，你還拖行他？）他抓住，我約拖行三
          、四公尺，就騎不動，接著被捕‧‧‧（問：搶機車何用？）當時張女站
          在機車旁，我乘其不注意才搶，我搶來代步用」等語（見偵查卷第十六頁
          及其背面訊問筆錄），足認被告於警、偵訊中所述係基於其自由意志所為
          之陳述。又觀諸被告於搶奪被害人機車之行為過程，即被告明確得以判斷
          被害人之機車上插著機車鑰匙，立於機車旁之被害人為女性，較易得手，
          竟進而趁被害人不注意時騎乘機車欲離開，且於被害人阻擋時，猶加速騎
          乘欲擺脫被害人，直到路過之員警對空鳴槍才趴在地上束手就縛，即被告
          縱有施用毒品之行為，然僅產生精神不佳，尚不影響被告之判斷是非之能
          力，足見被告於行為當時並未因施用毒品達於心神喪失或精神耗弱之程度
          ，是被告此部分所辯，顯係事後飾卸之詞，不足採信。
  三、核被告甲○○就前開所為分別係犯：
      按被告已著手於搶奪行為之實行而不遂，其上開準強盜犯行即以準強盜未遂論
      （最高法院六十八年度臺上字第二七七二號判決參照）。查變造「乙○○」身
      分證，足以生損害於被害人乙○○及戶政機關管理戶籍之正確性，係犯刑法第
      二百十二條之變造特種文書罪，又被告意圖為自己不法之所有，於上揭時、地
      搶奪被害人所有前開車號之機車尚未得逞，復為防護贓物，騎乘機車拖行阻擋
      之被害人丙○○，核其所為，係犯刑法第三百二十九條、第三百二十八第四項
      、第一項之準強盜未遂罪。其所犯準強盜未遂罪，並依刑法第二十六條前段規
      定，減輕其刑。被告所犯變造特種文書罪與姓名、年籍均不詳之綽號「阿呆」
      之成年男子間，有犯意聯絡，行為分擔，為共同正犯。再被告所犯前開二罪，
      犯意各別，犯罪構成要件互異，應予以分論併罰。另被告當場施強暴於被害人
      丙○○，雖致被害人受有輕微淤青之傷害，惟此乃準強盜犯行之當然結果，故
      不另論傷害罪，附予敘明。經審酌被告國中肄業之智識程度、素行不良，有臺
      灣高等法院被告全國前案紀錄表一份在卷足憑，雖被告於執行完畢後已逾五年
      並不構成累犯，然被告竟仍不知悔改，因另案遭通緝中，竟變造他人之國民身
      分證，意圖避免查緝，且不思以己力正當謀生之犯罪動機，趁被害人不注意之
      際搶奪被害人之機車之手段，進而施用強暴以圖維護贓物及脫免逮捕，缺乏尊
      重他人權益之觀念，對於被害人所造成之身體受傷及心裡恐懼之程度，甚而犯
      罪後猶誣指員警恐嚇刑求飾詞狡辯，態度不佳，毫無悔意等一切情狀，分別量
      處如主文所示之刑，以為懲儆，並定其應執行之刑。
  四、扣案變造「乙○○」之身分證上之被告相片一張，係被告所有，並供犯罪所用
      之物，已據其供明，依刑法第三十八條第一項第二款宣告沒收。
據上論斷，應依刑事訴訟法第二百九十九條第一項前段，刑法第二十八條、第二百十
二條、第三百二十九條、第三百二十八條第四項、第一項、第二十六條前段、第五十
一條第五款、第三十八條第一項第二款，罰金罰鍰提高標準條例第一條前段，判決如
主文。
本案經檢察官呂幸玲到庭執行職務。
中      華      民      國    九十一    年      一      月     十一     日
            臺灣高雄地方法院刑事第四庭
                            法    官  程克琳
右正本證明與原本無異。
如不服本判決，應於判決送達後十日內，向本院提出上訴狀。
                             書 記官    梁瑜玲
中      華      民      國    九十一    年      一      月     十一     日
【附錄本案論罪科刑法條】
刑法第二百十二條：
偽造、變造護照、旅卷、免許證、特許證及關於品行、能力、服務或其他相類之證書
、介紹書，足以生損害於公眾或他人者，處一年以下有期徒刑、拘役或三百元以下罰
金。
刑法第三百二十九條：
竊盜或搶奪，因防護贓物、脫免逮捕或湮滅罪證而當場施以強暴、脅迫者、以強盜論
。
刑法第三百二十八條：
意圖為自己或第三人不法之所有，以強暴、脅迫、藥劑、催眠術或他法，至使不能抗
拒，而取他人之物或使其交付者，為強盜罪，處三年以上十年以下有期徒刑。
以前項方法得財產上不法之利益或使第三人得之者亦同。
犯強盜罪因而致人於死者，處死刑或無期徒刑，致重傷者，處無期徒刑或七年以上有
期徒刑。
第一項及第二項之未遂遂犯罰之。
預備犯強盜罪者，處一年以下有期徒刑、拘役或三百元以下罰金。
